臺灣臺南地方法院臺南簡易庭民事小額判決
110年度南小字第350號
原      告
即反訴被告  李慧君  
被      告
即反訴原告  徐正芸  
上列當事人間請求侵權行為損害賠償事件，經本院於民國110年4
月13日言詞辯論終結，判決如下：
      主  文
被告應給付原告新臺幣1萬元，及自民國110年1月23日起至清償
日止，按年息百分之5計算之利息。　
原告其餘之訴駁回。
訴訟費用新臺幣1,000元，由被告負擔新臺幣100元，餘由原告負
擔。
反訴原告之訴駁回。
反訴訴訟費用新臺幣1,000元由反訴原告負擔。
本判決第1項原告勝訴部分得假執行。但被告如以新臺幣1萬元為
原告預供擔保，得免為假執行。
  事實及理由
壹、本訴部分
一、原告起訴主張：兩造是居住在臺南市○○區○○街0號同棟大樓
    之上下樓層鄰居，原告居住在8樓之2，被告居住在9樓之1。
    原告因長期遭受居住在9樓之2陳建誠噪音騷擾，於民國108
    年2月3日零時許至9樓之2門口請陳建誠降低音量。詎被告竟
    突然拉開大門，公然以「神經病」辱罵原告，貶低原告之人
    格、名譽，足以影響原告之社會評價，侵害原告名譽權，致
    原告精神受有痛苦，因被告輕辱、鄙視之言語，造成原告在
    精神上、心理上感到難堪，飽受精神折磨，為此多次就診精
    神科，爰依民法第184條第1項、第2項前段及第195條第1項
    前段之規定，請求被告賠償精神慰撫金新臺幣（下同）10萬
    元等語。並聲明：被告應給付原告10萬元，及自起訴狀繕本
    送達翌日起至清償日止，按年利率百分之5計算之利息。
二、被告則以：原告於半夜時分在被告家門前大吵大鬧，導致被
    告家中小狗吠叫，被告打開大門，叫原告及原告老公不要吵
    ，原告是責罵家中小狗「神經病」，並不是辱罵原告等語為
    辯。並聲明：原告之訴駁回。
三、本院判斷之理由：
　㈠兩造是居住在臺南市○○區○○街0號同棟大樓之住戶，被告住在
    9樓之1，原告住在8樓之2，訴外人陳建誠住在9樓之2，原告
    與陳建誠於108年2月3日零時許，因上下樓層噪音問題，原
    告公然在9樓之2陳建誠住處前，以「畜生」、「是他神經病
    」、「9樓之2神經病」等語辱罵陳建誠；被告於108年2月3
    日零時5分許，不堪被告於半夜在9樓之2陳建誠住處前吵鬧
    ，以「神經病」辱罵在該處之原告，陳建誠對於原告、原告
    對於被告分別提出公然侮辱告訴，經臺灣臺南地方檢察署以
    108年度偵字第6305號對原告及被告提起公訴，經本院以109
    年度簡字第2611號判處原告、被告罪刑在案，被告部分未據
    上訴而確定，檢察官對於原告及其夫王奕忠提起上訴，經臺
    灣高等法院臺南分院以109年度簡上字第7號判決駁回上訴確
    定在案，此經本院調取上開刑事案件卷宗核閱屬實。      
　㈡兩造於108年2月3日零時5分26秒起至零時6分26秒止，在9樓
    樓梯間對話及動態如下：【被告準備打開9樓之1內側大門，
    屋內燈亮起】、「（被告)你們一定要這麼晚在外面吵嗎？
    有事...再講好不好？(狗吠2聲)」、【原告從樓梯間走上樓
    來，走到被告住處外】、「(原告)他住你們對面，我已經跟
    他講過很多次」、「（被告）你們自己回家講好不好？不要
    吵到我們，你們去...吵到我們，不是我們吵你們咧」、【
    被告隨後把內側大門關上過1秒】、「（被告）神經病」、
    「（原告）是他神經病，9樓之2神經病，誰神經病，說不聽
    」【原告隨後往樓下走去】、「（原告）現在是要說給人聽
    喔，叫我一直...叫我對他沒法度，管理委員會對他沒法度
    ，我是要任管委會對他沒法度，管委會不知道在想什麼？我
    每個月管理費繳假的ㄛ？對他莫可奈何？他不在他也...敲條
    (台語)的他」等情，此有陳建誠在上開刑事案件
　　提出9樓監視器錄影光碟為憑，並經臺灣臺南地方檢察署檢
    察事務官勘驗光碟屬實，製有勘驗筆錄及擷取畫面在卷可憑
    （見臺灣臺南地方檢察署108年度偵字第6305號卷第34-35頁
    )，且經本院當庭勘驗上開監視器錄影光碟內檔名為「甲○○
    於報案人門口說9樓之2是神經病之監視器畫面」，結果與上
    開檢察事務官勘驗筆錄及擷取畫面相符，本院另補充勘驗結
    果：被告有打開家門，屋內有傳來狗吠聲等情，此本院勘驗
    筆錄存卷可憑(見本院卷第38頁)，足見被告係因聽見原告在
    9樓之2陳建誠住處前電梯間辱罵陳建誠而打開家門，要求原
    告不要吵，旋即自其家中傳出「神經病」等語，依被告當時
    陳述時之態度、口吻及語氣等客觀情境綜合觀之，足使一般
    人認知被告在其屋內所稱「神經病」係指正在9樓之2陳建誠
    住處前電梯間之原告無誤，被告抗辯其當時是在罵自己家中
    的狗，並非指原告云云，顯與事實不符，為不可採。
　㈢按因故意或過失，不法侵害他人之權利者，負損害賠償責任
    。故意以背於善良風俗之方法，加損害於他人者亦同。不法
    侵害他人之身體、健康、名譽、自由、信用、隱私、貞操，
    或不法侵害其他人格法益而情節重大者，被害人雖非財產上
    之損害，亦得請求賠償相當之金額。民法第184條第1項、第
    195條第1項前段分別定有明文。次按名譽有無受損害，應以
    社會上對個人評價是否貶損作為判斷之依據，苟行為人之行
    為足以使他人在社會上之評價貶損，不論故意或過失均可構
    成侵權行為。至侵害名譽權之行為，不以直接方法為限，倘
    以間接之方法，例如藉文字影射使他人名譽受損害，亦屬之
    （最高法院108年度台上字第198號判決要旨參照）。又所謂
    侮辱，係指侮謾辱罵，申言之，凡以粗鄙之言語、舉動、文
    字、圖畫為侮謾辱罵，或為其他輕蔑人格之一切行為屬之，
    任何對他人為有害於感情名譽之輕蔑表示，足使他人在精神
    上、心理上有感受到難堪或不快之虞者，均屬侮辱，且不以
    指名道姓為必要，倘見聞者依據談話當時之客觀環境與條件
    ，得以特定或推知行為人所輕蔑謾罵之對象，亦難謂與「侮
    辱」之要件不符。被告進入其住處口出，「神經病」等語，
    顯係針對原告而為，已如前述，而依一般人之智識程度及社
    會經驗，「神經病」為負面、貶抑、使人難堪之用語，客觀
    上屬辱罵之詞，足以使原告在精神上、心理上感覺難堪，貶
    抑原告在社會上之評價，是原告主張其名譽權受有侵害，即
    為可採。被告以粗鄙言語辱罵原告，足以貶損原告在社會上
    之評價，已構成對原告名譽之不法侵害。是原告主張被告侵
    害其名譽權，致其精神上受有痛苦，依民法第184條第1項、
    第195條第1項之規定，請求被告賠償其非財產上之損害，自
    屬有據。
　㈣次按慰藉金之賠償，須於人格權遭受侵害，使精神上受有痛
    苦為必要，其核給之標準固與財產上損害之計算不同，然非
    不可斟酌雙方身分資力與加害程度，及其他各種情形核定相
    當之數額。經查，原告國中畢業，案發當時無業，照顧生病
    的父親；被告科技大學畢業，案發當時從事販賣黏土的門市
    人員，目前無業等情，業經兩造陳明在卷（見本院卷第32頁
    ）。本院審酌兩造為同棟大樓上下樓層鄰居，被告認原告在
    其住家外電梯間發出之聲響過大，始一時情緒激動以「神經
    病」言語辱罵原告，使原告感到難堪與屈辱等情，並兼衡兩
    造108年度稅務電子閘門財產所得調件明細表所示兩造之所
    得及財產之經濟狀況（本院卷第25-28頁），及對原告人格
    貶損之程度等一切情狀，認原告請求被告賠償其精神慰撫金
    以1萬元為適當，逾此數額之請求，為無理由，不應准許。
　㈤末按給付無確定期限者，債務人於債權人得請求給付時，經
    其催告而未為給付，自受催告時起，負遲延責任；其經債權
    人起訴而送達訴狀，或依督促程序送達支付命令，或為其他
    相類之行為，與催告有同一之效力；遲延之債務以支付金錢
    為標的者，債權人得請求依法定利率計算之遲延利息；而應
    付利息之債務，其利率未經約定，亦無法律可據者，週年利
    率為百分之5，民法第229條第2項、第233條第1項及第203條
    分別定有明文。本件原告對於被告之侵權行為損害賠償請求
    權，係屬給付未有確定期限之金錢債權，其請求自起訴狀繕
    本送達被告之翌日即110年1月23日(送達證書見調解卷第39
    頁)起，按年息5％計算之遲延利息，亦屬有據，應予准許。
四、綜上所述，被告辱罵原告「神經病」，係不法侵害原告名譽
    權，原告依民法第184條第1項、第195條第1項前段之規定，
    請求被告給付1萬元，及自110年1月23日起至清償日止，按
    年息5％計算之利息，為有理由，應予准許；逾此範圍之請求
    ，則屬無據，應予駁回。
貳、反訴部分
一、按被告於言詞辯論終結前，得在本訴繫屬之法院，對於原告
    及就訴訟標的必須合一確定之人提起反訴；反訴之標的，如
    專屬他法院管轄，或與本訴之標的及其防禦方法不相牽連者
    ，不得提起；反訴，非與本訴得行同種之訴訟程序者，不得
    提起，民事訴訟法第259條、第260條第1、2項分別定有明文
    。本件反訴原告於審理中，就反訴被告主張之同一基礎事實
    提起反訴，請求反訴被告損害賠償，經核反訴與本訴之標的
    及其攻擊防禦方法相牽連，反訴原告提起本件反訴，核與上
    開規定相符，應予准許。
二、反訴原告主張：反訴被告於108年2月3日零時許因不滿住在
    其樓上即9樓之2陳建誠發出聲響過大，在9樓之2門前電梯間
    ，大聲以「畜生」、「是他神經病，9樓之2神經病」等語辱
    罵陳建誠，所產生之躁音已逾越一般人可合理忍受之範圍，
    依社會通念已嚴重妨害反訴原告之居住安寧，使反訴原告之
    人格利益受有損害，爰依民法第18條、第184條第1項前段、
    第195條第1項前段之規定，請求反訴被告賠償非財產上損害
    10萬元等語。並聲明：反訴被告應給付反訴原告10萬元，及
    自反訴起訴狀繕本送達翌日起至清償日止，按年息百分之5
    計算之利息；反訴原告願供擔保，請准宣告假執行。
三、反訴被告則以：反訴被告長期受其樓上住戶即9樓之2陳建誠
    在深夜發出噪音所苦，陳建誠又於108年2月3日零時許發出
    噪音，反訴被告上樓請陳建誠放低音量，並在該處等待警察
    ，反訴被告在處理事情的過程中，難免會發生聲音，但並非
    噪音等語為辯。並聲明：原告之訴駁回。
四、本院判斷之理由：
　㈠按當事人主張有利於己之事實者，就其事實有舉證之責任，
    民事訴訟法第277條前段定有明文。又因故意或過失，不法
    侵害他人權利者，負損害賠償責任。故意以背於善良風俗之
    方法，加損害於他人者亦同；不法侵害他人之身體、健康、
    名譽、自由、信用、隱私、貞操，或不法侵害其他人格法益
    而情節重大者，被害人雖非財產上之損害，亦得請求賠償相
    當之金額，民法第184條第1項、第195條第1項前段分別定有
    明文，是侵權行為之成立，須行為人因故意或過失不法侵害
    他人權利，即行為人須具備歸責性、違法性，並不法行為與
    損害間有因果關係，始能成立，且主張侵權行為損害賠償請
    求權之人，對於侵權行為之成立要件，應負舉證責任。而於
    他人居住區域發出超越一般人社會生活所能容忍之噪音，應
    屬不法侵害他人居住安寧之人格利益，如其情節重大，被害
    人非不得依民法第195條第1項規定請求賠償相當之金額（最
    高法院92年台上字第164號判決意旨參照），惟居住安寧之
    人格法益旨在維護符合人格尊嚴的生活環境，且噪音係主觀
    性感覺，感受程度因個人身心理狀況而異，故聲響是否屬噪
    音，是否已達侵害他人居住安寧，其要件上須超越一般人社
    會生活所能忍受之程度，且情節重大，始賦予被害人請求賠
    償非財產上損害之權利。本件反訴原告主張反訴被告於108
    年2月3日深夜辱罵陳建誠時所發出之噪音，侵害反訴原告居
    住安寧之人格利益，請求反訴被告賠償精神慰撫金等語，既
    為反訴被告所否認，依上說明，自應由反訴原告就該聲響已
    超越一般人社會生活所能容忍且情節重大各節，負舉證之責
    。
　㈡按所謂噪音者，從物理角度上看，是聲波的頻率、強弱變化
    無規律、雜亂無章的聲音，是對噪音的感受，會因各人的感
    覺、習慣不同而互有差異，而依目前社會發展情形，都會地
    區人口密集，高樓大廈林立，住戶緊鄰而居比比皆是，彼此
    日常生活難免相互影響，此在區分所有建築物之上、下樓尤
    為明顯，故聲響是否屬噪音，是否已達侵害他人居住安寧，
    應以聲音客觀上是否已超越一般人社會生活所能容忍之標準
    而決定，尚不能僅以當事人之主觀喜惡或感受為斷。而噪音
    管制法規範之音量管制標準，乃屬「一般人」客觀上社會生
    活所能容忍之標準，是以，原則上在行為人非惡意之情形下
    ，僅於逾越噪音管制法制訂管制標準之行為，始能認係前開
    條文所稱之「不法行為」，以兼顧人民財產權、居住權及健
    康權之保障。倘行為人係惡意發出聲響以干擾他住戶時，其
    行為始例外具前開條文所稱之不法性，而得成立侵權行為。
    經查，本院當庭勘驗9樓之2住戶陳建誠在刑事案件偵查中提
    出其住處電梯間監視器錄影光碟，其中檔案名稱「甲○○至報
    案人家門口按門鈴之監視器畫面」：自108年2月3日0時1分2
    6秒起至0時2分26秒，【反訴被告按9樓之2陳建誠住處門鈴
    ，9樓之2住處大門打開】、「（反訴被告）你們卡嶄節ㄟ，
    我跟你講喔，現在幾點了，ㄚ，是只有你們住在這裡哩【接
    著轉身往樓梯間下樓】，吵到快耳聾了」、【反訴被告又走
    回9樓之2門】、「（反訴被告）ㄚ【9樓之2門開啟】現在幾
    點了是在跳什麼？」、「（陳建誠）是誰在跳？」、「（反
    訴被告）走到蹦蹦的，你是沒聽到嗎？」、「（陳建誠友人
    ）是誰在跳啊？」、「（反訴被告）誰在跳？ㄢ那？」、「
    （陳建誠友人）是誰在跳？」、「（反訴被告）現在是怎樣
    ？」、「（陳建誠友人）不然你現在是怎樣？」、「（反訴
    被告）你吵到別人還不聽？」、「（陳建誠友人）【往屋內
    走】來，不然你進來，來我們家？」、「（反訴被告）來，
    你來啊」、「（陳建誠友人）你進來我們家，我請你進來啊
    」、「（反訴被告）我請你們下來」、「（陳建誠友人）不
    然你是要怎樣？就」，反訴被告與陳建誠友人間的對話，談
    話音量尚屬一般間的對話，只是雙方口氣均不佳；另檔案名
    稱「報案人稱遭甲○○辱罵畜生之監視器畫面」：自108年2月
    3日0時2分26秒起至0時3分26秒，「（陳建誠友人）是要怎
    樣？」、「（反訴被告）是要怎樣？」、「（陳建誠友人）
    是要怎樣？」、「（反訴被告）是要怎樣？」、「（陳建誠
    友人）叫你先生來啊」、「（反訴被告）好」、【反訴被告
    轉身往樓梯走去】、「（陳建誠友人）好，去去叫」、「（
    反訴被告）好啊【反訴被告往樓梯走去】」、「（陳建誠友
    人）去叫啦，不要在這裡大小聲」、「（反訴被告）你吵到
    別人還在這裡大小聲」、「（陳建誠友人）好啦，好啦」、
    【接著陳建誠關上門】，反訴被告消失在畫面中，反訴被告
    在樓梯間出聲，是屬於口氣不佳的對話，音量較比一般講話
    稍大聲一點；檔案名稱「王奕忠指著報案人家門辱罵監視器
    畫面」：自108年2月3日0時15分27秒起至0時16分26秒，「
    （反訴被告）說官的，在那邊囂張」、「（反訴被告之夫王
    卿驊）我說小心一點，他就出來。」、「（反訴被告）還不
    出來」、「(王卿驊)幹你娘，你就出來，小心一點，還不出
    來」、「（反訴被告）什麼監視器，監視你們裡面的人，看
    你們有沒有跳？」【甲○○、王卿驊下樓後彼此對話】、「（
    反訴被告）一台在那裡」、「（王卿驊）...我就和你們在
    一起」、「（反訴被告）他們沒出來嘛」，反訴被告講話的
    音量一般正常，並無大聲的情事，有本院勘驗筆錄在卷可稽
    (見本院卷第38頁)，足見反訴被告於辱罵陳建誠時間約1分
    鐘，所發出之聲音，並未超越一般人社會生活所能容忍之範
    圍，且依上開其情節，此應為單一事件發生之單一聲響，難
    認已逾日常生活合理範疇。此外，反訴原告復未舉證證明反
    訴被告於108年2月3日辱罵陳建誠有逾噪音管制標準，依上
    開說明，難認反訴被告已構成侵權行為。從而，反訴原告主
    張依民法民法第18條、第184條第1項前段、第195條第1項前
    段之規定請求賠償精神慰撫金云云，自乏其據。
五、綜上所述，反訴被告於108年2月3日零時許辱罵陳建誠所發
    出之聲響，難認已達不法侵害反訴原告居住安寧人格法益且
    情節重大之侵權事實，反訴原告依民法第18條、第184條第1
    項前段、第195條第1項前段規定，請求反訴被告賠償非財產
    上之損害10萬元並加計利息，為無理由，不能准許。
參、綜上所述，本訴部分，原告依民法第184條第1項、第195條
    第1項前段之規定，請求被告給付1萬元，及自110年1月23日
    起至清償日止，按年息5％計算之利息，為有理由，應予准許
    。逾此部分之請求，即非有據，不應准許。反訴部分，反訴
    原告請求反訴被告給付10萬元，及自反訴起訴狀繕本送達反
    訴被告之翌日起至清償日止，按年息百分之5計算之利息，
    為無理由，不應准許。又本件本訴原告勝訴部分，係屬民事
    訴訟法第436條之8第1項小額訴訟事件所為本訴被告敗訴之
    判決，依同法第436條之20規定，應依職權宣告假執行，併
    依同法第436條之23、第436條第2項、第392條第2項規定，
    依職權為本訴被告如預供擔保後，得免為假執行之宣告。　
肆、末按各當事人一部勝訴、一部敗訴者，其訴訟費用，由法院
    酌量情形，命兩造以比例分擔或命一造負擔，或命兩造各自
    負擔其支出之訴訟費用；訴訟費用由敗訴之當事人負擔；小
    額事件第一審法院為訴訟費用之裁判時，應確定其費用額，
    民事訴訟法第78條、第79條、第436條之19第1項分別定有明
    文。本訴訴訟費用額確定為1,000元，爰審酌兩造勝敗訴比
    例及利害關係，確定兩造各應負擔之訴訟費用如主文第3項
    所示。反訴訴訟費用額確定為1,000元，依民事訴訟法第78
    條規定，應由敗訴之反訴原告負擔，爰確定如主文第5項所
    示。
伍、據上論結，本件原告之訴為一部有理由、一部無理由；反訴
    原告之訴為無理由，判決如主文。　
中　　華　　民　　國　　110   年  　4　  　月　　27   日
                  臺灣臺南地方法院臺南簡易庭
                                  法  官　張桂美　
以上正本證明與原本無異。
如不服本判決，應於送達後20日內，向本院提出上訴狀並表明上
訴理由，如於本判決宣示後送達前提起上訴者，應於判決送達後
20日內補提上訴理由書（須附繕本）。如委任律師提起上訴者，
應一併繳納上訴審裁判費。
對於小額程序之第一審判決之上訴，非以其違背法令之理由，不
得為之。且上訴狀內應記載表明（一）原判決所違背之法令及其
具體內容。（二）依訴訟資料可認為原判決有違背法令之具體事
實者。
中　　華　　民　　國　　110   年  　4　  　月　　27   日
                                  書記官  蘇冠杰